臺灣基隆地方法院民事判決
110年度訴字第29號
原      告  吳淑雲  
訴訟代理人  李樂濟律師
複  代理人  林正杰律師（於民國110年4月8日解除委任）
被      告  林幸良  

上列當事人間請求清償債務等事件，本院於民國110年5月6日言
詞辯論終結，判決如下：
    主  文
被告應於繼承其被繼承人吳玉惠之遺產範圍內，給付原告新臺幣
(下同)100萬4,000元，及其中100萬元自110年2月12日起至清償
日止，按年息5%計算之遲延利息。
訴訟費用1萬0,999元由被告於繼承被繼承人吳玉惠之遺產範圍內
負擔。
本判決於原告以33萬5,000元為被告供擔保後，得假執行。但被
告如於假執行程序實施前以100萬4,000元為原告預供擔保，得免
為假執行。
　　事實及理由
一、原告起訴主張：被告之被繼承人吳玉惠於108年12月間向原
    告借款100萬元，約定月息2,000元，借款期限1年即至109年
    12月31日止，原告同意後，遂分別於108年12月31日、109年
    1月22日匯款60萬元、40萬元至吳玉惠郵局帳戶內，而吳玉
    惠亦自109年2月1日起依約按月將利息2,000元匯入原告帳戶
    ，未料吳玉惠於109年10月27日死亡，原告屢次向被告請求
    清償借款及利息，均未獲被告置理，爰依消費借貸、繼承及
    不當得利等法律關係提起本件訴訟等語，故請求法院判決：
    被告應於繼承被繼承人吳玉惠之遺產範圍內給付原告100萬
    元及自起訴繕本送達被告之翌日起至清償日止，按年息5%計
    算之利息，另給付原告109年11月、12月之利息共4,000元，
    並陳明願供擔保，請准宣告假執行。
二、被告抗辯：伊母親生前都沒有向伊提到有向原告借款的事情
    ，而且伊母親是突然往生，都沒有交代，匯款資料到底是伊
    母親借錢，還是他人向伊母親借錢，還是其他原因匯款，完
    全不知道。伊整理母親的遺物中並沒有任何的借據或契約書
    ，伊否認有借款事實等語。故請求法院判決駁回原告之訴。
三、本院判斷：
　㈠按主張法律關係存在之當事人，應就該法律關係發生所須具
    備之特別要件，負舉證之責任，惟此特別要件之具備，茍能
    證明間接事實，且該間接事實與要件事實間，依經驗法則及
    論理法則已足推認其因果關係存在者，自無不可，非以直接
    證明要件事實為必要（最高法院92年度台上字第1971號裁判
    意旨參照）。次按，民事訴訟之當事人就其所主張有利於己
    之事實，依民事訴訟法第277條之規定，均須各負舉證之責
    ，若一方就其應為舉證事項已有相當之證明，他造欲否認其
    主張者，即不得不更舉反證（同院另著有19年上字第2345號
    決可參）。又民事訴訟目的在於解決紛爭，並保護當事人的
    私權，因此關於舉證責任分配法則以及心證程度，只要收得
    「證據之優勢」，已經足使法院取得概然性的心證即可。而
    所謂心證，乃指審理事實之人因證據作用而引起之傾向，此
    種傾向，有程度之不同，傾向程度較大者，心證較強，傾向
    程度較小者，心證較弱。是心證已達於概然的心證時，在民
    事則可基於事實之概然性，多可符合真實之經驗，而肯認待
    證事實之存在。故在具體案件審理中，若兩造所主張之事實
    及提出之證據，經衡量後認可就「待證事實」達到前述蓋然
    之心證時，即應認該當事人所主張之事實為真正。
  ㈡本件原告主張被告之被繼承人吳玉惠於108年12月間向其借款
    100萬元，約定借款期間至109年12月31日止，每月利息2,00
    0元，原告已於109年1月22日前將100萬元以匯款方式交付予
    吳玉惠，吳玉惠則自109年2月起依約以匯款方式每月給付原
    告利息2,000元，未料吳玉惠於109年10月3日匯款2,000元予
    原告後之當月27日死亡，尚積欠原告借款100萬元、109年10
    月及11月利息共4,000元未清償，乃為被告所否認，則原告
    自應就前開有利於己之事實，依法先負舉證之責。查原告主
    張前開事實，除提出被告不否認真正之匯款資料及郵局存摺
    內頁外，並聲請傳訊證人方明為證。
　㈢據證人方明於本院110年5月6日言詞辯論期日到庭結證稱：「
    （問：是否知道被告母親吳玉惠有跟原告有借貸嗎？）
    知道。」「（問：請證人方明就所知道之借貸過程始末陳述
    。）大約在前年，吳玉惠有向我借15萬元，後來有在約定的
    2、3個月時間內還我。我跟吳玉惠時常碰面聊天，我有跟吳
    玉惠提到我有跟銀行貸款4、5百萬元的時候，吳玉惠就跟我
    說她有跟阿雲（指吳淑雲）借100萬元，她說她覺得壓力很
    大，吳玉惠問我有沒有認識的銀行，向銀行貸款每個月慢慢
    的還給阿雲，吳玉惠說她很難貸到款，因為她沒有薪資證明
    ，吳玉惠有請另外一位叫林媽媽的幫她跟銀行談到可以申辦
    貸款，還沒有進入申請貸款的程序吳玉惠就往生了，因為我
    知道吳玉惠是非常有信用的人，她欠朋友錢會想辦法清償。
    」（問：吳玉惠在跟證人談到有跟阿雲借100萬元時，有無
    提到借款期間及借款利息？）她有說每個月要付2,000元的
    利息，至於什麼時候還她只有說盡快，而且就我所知，她只
    把這件事跟我說，並沒有跟其他人說。」「（問：就證人所
    知，吳玉惠借款之目的為何？）她沒有說的很清楚，就我所
    知道她七堵的房子有要裝潢，平常要有一些開銷。」「吳淑
    雲是因為我去礁溪泡溫泉（吳玉惠家）的時候，吳淑雲是在
    該棟大樓擔任管理人員而認識的。大概認識約4、5年了。我
    認識吳玉惠大約7、8年。我要補充：吳玉惠時常跟我說阿雲
    很幫她的忙，關係很好，吳玉惠不在礁溪時候，阿雲會幫她
    管理房子及信件，她很感謝阿雲，她時常向我提起這件事。
    」等語（見本院卷第94-96頁），本院審酌證人方明為吳玉
    惠之好友，雖亦認識原告，然與兩造間均無宿怨、嫌隙或法
    律上利害關係，衡情應無甘冒偽證罪責為虛偽、故意為不利
    於被告陳述之可能或必要，而被告對證人證述之內容亦表示
    沒有意見，故應認證人方明所為證言，係屬可信，而證人方
    明所為證述內容復核與原告所述大致相符，本院綜合證人方
    明之證詞、原告之匯款及吳玉惠之轉帳等證據歸納之，已足
    使法院取得概然性的心證，肯認原告與被告之母親吳玉惠間
    應確有其所主張之系爭100萬元之借貸債務存在，應堪採信
    為真實。
　㈣次按借用人應於約定期限內，返還與借用物種類、品質、數
    量相同之物。民法第478條定有明文。又按，繼承，因被繼
    承人死亡而開始。繼承人自繼承開始時，除本法另有規定外
    ，承受被繼承人財產上之一切權利、義務。繼承人對於被繼
    承人之債務，以因繼承所得遺產為限，負清償責任。民法第
    1147條、第1148條另分別定有明文。查被告之母親吳玉惠對
    原告尚有100萬元之消費借貸債務未清償，業經本院審認如
    上。嗣吳玉惠於109年10月27日去世，被告為其繼承人，又
    被告已於法定期間開具遺產清冊呈報法院為限定繼承，經本
    院裁定准許並依法刊登新聞紙公示催告，有本院109年度司
    繼字第890民事裁定可按，並經本院職權調閱上開卷宗審認
    屬實，自應於繼承其被繼承人吳玉惠所遺之系爭債務，並以
    其因繼承所得遺產為限負清償責任。則原告本於消費借貸之
    法律關係，請求被告應於繼承吳玉惠之遺產範圍內清償系爭
    借款，應屬有據。
　㈤又遲延之債務，以支付金錢為標的者，債權人得請求依法定
    利率計算之遲延利息。但約定利率較高者，仍從其約定利率
    ；應付利息之債務，其利率未經約定，亦無法律可據者，週
    年利率為5%，民法第229條第2項、第233條第1項、第203條
    分別定有明文。本件原告與被告之被繼承人吳玉惠就系爭借
    款期限係約定至109年12月31日，利息約定為月息2,000元即
    週年利率2.4%，是原告起訴請求自起訴狀繕送達翌日110年2
    月12日（起訴狀繕本於110年2月1日寄存基隆市警局第三分
    局七堵派出所，依法加10日發生送達效力，有本院送達證書
    在卷足參，見本院卷第75頁）起至清償日止，按週年利率5%
    計算之遲延利息，核屬有據。
  ㈥從而，原告本於消費借貸及繼承之法律關係，請求被告應於
    繼承被繼承人吳玉惠之遺產範圍內給付原告如主文第1 項所
    示之金額，即有理由，應予准許。
五、原告陳明願供擔保，聲請宣告假執行，經核其勝訴部份，與
    法律規定相符，爰酌定相當之擔保金額，予以准許。被告雖
    未聲請供擔保免為假執行，然因本院業已因原告聲請而為供
    擔保為假執行之宣告，故依職權宣告被告預供擔保而免為假
    執行。
六、本件判決基礎已臻明確，兩造其餘攻擊防禦方法及訴訟資料
    ，核與判決結果不生影響，爰不一一論述。
七、訴訟費用負擔之依據：民事訴訟法第78條。併確定訴訟費用
    額為1萬0,999元。 
中　　華　　民　　國　　110 　年　　5 　　月　　20　　日
                  民事庭法　官　林淑鳳　　　　　
以上正本係照原本作成。
如對本判決上訴，須於判決送達後20日內向本院提出上訴狀。如
委任律師提起上訴者，應一併繳納上訴審裁判費。
中　　華　　民　　國　　110 　年　　5 　　月　　20　　日
                        書記官　陳櫻姿